【裁判字號】    98,抗,623
【裁判日期】    981204
【裁判案由】    返還土地
【裁判全文】
臺灣高等法院臺中分院民事裁定           98年度抗字第623號
抗  告  人  甲○○
上列抗告人與相對人聖羅蘭建設有限公司間返還土地事件，抗告
人對於中華民國96年7月31日臺灣苗栗地方法院91年度執字第567
3號裁定提起抗告，本院裁定如下：
      主      文
抗告駁回。
抗告程序費用由抗告人負擔。
      理      由
一、抗告意旨略以：抗告人依台灣新竹地方法院82年度苗簡字第
    356號、83年度簡上字第94號判決為執行名義，請求相對人
    將坐落苗栗縣苗栗市○○○段3之132號土地內，如該判決附
    圖所示面積3平方公尺之地上物（門牌號碼苗栗市○○里○
    ○路115號建物）拆除，執行法院既已命債務人即相對人自
    動履行，債務人未自動履行時，執行法院自可依強制執行法
    第一百二十七條規定，以債務人之費用，命第三人代為履行
    ，或依同法第一百二十八條規定，拘提、管收債務人或處怠
    金；亦得依同法第一百二十九條之一，通知有關機關為適當
    之協助，即通知苗栗縣政府拆除大隊拆除，原法院竟命抗告
    人繳納鑑定費新台幣（下同）70萬8000元，並以抗告人未預
    納鑑定費，駁回其強制執行之聲請，顯有不當等語。
二、按強制執行程序如有債權人於執行程序中應為一定必要之行
    為，無正當理由而不為，經執行法院再定期限命為該行為，
    無正當理由逾期仍不為，或執行法院命債權人於相當期限內
    預納必要之執行費用而不預納，致不能進行時，執行法院得
    以裁定駁回其強制執行之聲請，強制執行法第二十八條之一
    定有明文。又命為可代替行為之強制執行，執行法院除得對
    債務人發自動履行之執行命令外，若債務人不為該一定行為
    時，執行法院得以債務人之費用，命第三人代為履行。前項
    費用，由執行法院酌定數額，命債務人預付或命債權人代為
    預納，必要時，並得命鑑定人鑑定其數額，此為強制執行法
    第一百二十七條所明定。是債務人未履行其應為之行為時，
    執行法院自得命債權人代為預納費用，再以該費用委由第三
    人代為履行，關於應預納執行所需費用若干，必要時，自得
    委請鑑定人鑑定。查，本件拆除之標的物係門牌號碼苗栗市
    ○○里○○路115號建物，該建物為住商用鋼筋混凝土造八
    層建物，各層均有人居住使用，應拆除之3平方公尺位於大
    樓一側之樑柱部分，且有瓦斯、水電、消防管道線通過，有
    執行法院勘驗筆錄、土地及建物登記簿謄本附卷足稽。而執
    行法院於定執行方法，依前揭說明，自有委請鑑定人鑑定所
    需預納之執行費用若干？應以何種方式、如何執行？之必要
    。執行法院因而命債權人預納鑑定執行方式之鑑定費用，此
    屬強制執行所必要之費用。原法院於民國（下同）95年12月
    8日、96年1月4日命抗告人預納鑑定費用，抗告人對原法院
    命預納鑑定費之執行命令聲明異議，經原法院裁定駁回其異
    議，抗告人對該裁定提起抗告，經本院96年度抗字第131號
    裁定駁回其抗告確定。原法院以抗告人未預納鑑定費，致不
    能進行執行程序，依強制執行法第二十八條之一規定，駁回
    抗告人強制執行之聲請，洵屬正當。至抗告人主張系爭建物
    為違章建築，苗栗縣政府違法核發建築執照，應命苗栗縣政
    府拆除大隊拆除系爭建物等語。然強制執行程序係依強制執
    行名義執行以滿足債權人私法上之請求權，行政機關之職掌
    者乃公法上之問題，兩者不同。執行法院委由任何第三人執
    行執行名義所載之債權，均須以債務人之費用為之，亦得命
    債權人預納必要之執行費用，尚無從以公務機關之設備處理
    私領域之權利義務爭執。且系爭建物是否為違章建築？建物
    主管機關是否應予拆除，則均非法院依執行名義執行時所得
    審究。抗告人仍執前詞，指摘原裁定不當，求予廢棄，為無
    理由。
三、據上論結，本件抗告為無理由。依強制執行法第三十條之一
    ，民事訴訟法第四百九十五條之一第一項、第四百四十九條
    第一項、第九十五條、第七十八條，裁定如主文。
中    華    民    國    98    年    12    月    4     日
                民事第一庭    審判長法  官  吳火川
                                    法  官  胡景彬
                                    法  官  饒鴻鵬
以上正本係照原本作成。
不得抗告。
                                    書記官  林明冬
中    華    民    國    98    年    12    月    4     日
                                                      Ｖ


司法院資訊處製作；財團法人民間司法改革基金會備份。
